【裁判字號】    97,訴,189
【裁判日期】    971121
【裁判案由】    第三人異議之訴
【裁判全文】
臺灣苗栗地方法院民事判決               97年度訴字第189號
原      告  甲○○
被      告  苗栗縣三義鄉農會
法定代理人  乙○○
訴訟代理人  丁○○
上列當事人間請求第三人異議之訴事件，本院於97年11月6 日言
詞辯論終結，判決如下：
    主  文
本院九十六年度執字第一二五七四號強制執行事件，就附表編號
一至四所示動產所為之強制執行程序，應予撤銷。
原告其餘之訴駁回。
訴訟費用由被告負擔四分之三，餘由原告負擔。
    事  實
一、原告起訴主張：本院96年度執字第12574 號強制執行程序中
    ，查封訴外人即債務人林敬恩所有坐落苗栗縣三義鄉○○段
    第797 、798 、799 地號等3 筆土地（下稱系爭土地），及
    上開797 地號土地上之198 建號、門牌號碼為苗栗縣三義鄉
    ○○村○○鄰○○路50之4 號建物（下稱系爭建物），並進行
    拍賣。惟原告所有置於系爭建物內如附表所示之冷凍庫、金
    屬水塔含馬達、冷卻水塔等物，被告誤為係債務人林敬恩（
    即原告之子）所有而予指封。附表所示動產為原告於民國82
    年所購買，原告為該動產之所有權人，自得排除本件強制執
    行。又上開動產屬可拆解遷移之物，並非定著於債務人林敬
    恩所有之系爭土地及建物上，即無民法第811 條動產附合於
    不動產規定之適用，林敬恩自無從依附合關係而取得上開動
    產之所有權。爰依強制執行法第15條規定提起本件第三人異
    議之訴，並聲明：鈞院96年度執字第12574 號強制執行事件
    中，就附表所示動產所為之強制執行程序應予撤銷。
二、被告則以：債務人林敬恩將系爭土地、建物連同附表所示動
    產出租予第三人穩順商行，有林敬恩與穩順商行之租賃契約
    為憑，可證該動產為林敬恩所有。且系爭冷凍庫係定著於系
    爭797 地號土地及系爭198 號建物上，而上開土地建物為林
    敬恩於92年10月20日買賣取得，依民法第811 條規定，系爭
    冷凍庫已附合於上開土地建物，故林敬恩取得系爭冷凍庫之
    所有權。原告提起第三人異議之訴並無理由等語。並聲明：
    原告之訴駁回。
    理  由
一、被告以本院94年度促字第8971號支付命令及確定證明書為執
    行名義，就訴外人即債務人林敬恩所有之系爭土地、建物向
    本院聲請強制執行，經本院以96年度執字第12574 號執行事
    件（下稱本件強制執行）受理在案；嗣於本件訴訟進行中（
    97年8 月28日），被告具狀向本院執行處撤回附表編號5 、
    6 所示之金屬水塔含馬達、冷卻水塔等物之強制執行程序。
    本件強制執行拍賣公告之動產附表所載編號1 至4 號之冷凍
    庫（下稱系爭動產），所在地為系爭797 地號土地上之系爭
    198 建號建物內，經本院民事執行處書記官督同執達員於96
    年10月19日予以查封，並指定97年11月19日進行第二次拍賣
    等情，為兩造所不爭執，並有本院依職權調取本院96年度執
    字第12574 號事件卷宗核閱無誤，自堪信為真實。而本件強
    制執行程序尚未終結，亦堪認定。
二、按第三人就執行標的物有足以排除強制執行之權利者，得於
    強制執行程序終結前，向執行法院對債權人提起異議之訴；
    強制執行法第15條前段定有明文。而強制執行法第15條所謂
    就執行標的物有足以排除強制執行之權利者，係指對於執行
    標的物有所有權、典權、留置權、質權存在情形之一者而言
    （最高法院68年台上字第3190號判例意旨參照）。故提起第
    三人異議訴訟之人即原告，既主張其對於執行標的物有足以
    排除強制執行之權利（所有權），其自應就有足以排除強制
    執行之權利（所有權）之事實負舉證責任。是本件應審究者
    為：原告就系爭動產是否有所有權，而得排除本件強制執行
    ？經查：
（一）訴外人中國農民銀行股份有限公司（下稱農民銀行）於88
      年12月2 日向本院聲請對原告及訴外人丙○○○等人強制
      執行，經本院以88年度執字第5030號清償借款強制執行事
      件（下稱第5030號執行事件）受理在案。經查封拍賣當時
      為債務人丙○○○所有之系爭土地、建物，由訴外人徐孝
      忠於91年5 月2 日應買取得。惟拍定人徐孝忠事後聲請撤
      銷應買准許，經本院以「91年8 月20日履勘時，發現第三
      人甲○○或（債務人）所有之4 只巨大冷凍櫃定置於拍定
      人所買受之房地上，移置不易，……，本件有難以點交之
      情事」等為由，發執行命令撤銷應買之准許（該執行命令
      嗣經農民銀行抗告而廢棄）。嗣於92年5 月6 日上開執行
      事件承辦法官至現場執行點交時，拍定人代理人提出拍定
      人徐孝忠與原告之協議書，其中記載系爭建物內之冷凍庫
      、冰箱及一切設備為原告所有，原告將於3 個月內自行拆
      遷等語，原告亦於現場表示將於期限內遷出系爭建物內之
      動產，承辦法官遂諭知該日不執行點交等情，業經本院依
      職權調取本院第5030號執行事件卷宗審閱明確，且為兩造
      所不爭執。觀之本院第5030號執行事件卷附之拍賣公告，
      並未記載系爭動產或其他任何動產，足見系爭動產並非屬
      執行標的物，且比對本院第5030號事件卷及本件強制執行
      卷內所附冷凍櫃（庫）相片，二者相合，可認上述執行命
      令及拍定人徐孝忠與原告之協議書所稱之「4 只巨大冷凍
      櫃」及「冷凍庫」，即為本件系爭冷凍庫4 套無疑。準此
      ，系爭動產存放於本院第5030號執行事件所拍賣之建物內
      ，卻不在拍賣之範圍內，且原告於該執行事件點交時，即
      已表明系爭動產為其所有，並為拍定人徐孝忠所是認，故
      原告主張系爭動產為其所有，已非無據。
（二）再證人即系爭土地之原所有人丙○○○於本院97年8 月26
      日審理時到庭證稱：原告於82年開始經營冷凍雞肉切割工
      廠，系爭3 筆土地原為其所有，提供給原告蓋冷凍工廠，
      整個工廠都是原告蓋的，冷凍庫也是原告買的，至前幾年
      因週轉不靈而結束營業等語（卷第55、56頁）；核與原告
      主張系爭動產係其於82年間所購買，於系爭土地、建物上
      經營「聯達祥商行」（冷凍肉品公司）至87年為止乙節相
      符。又依本院依職權調取之營利事業登記資料表所示（卷
      第71、72頁），原告確實於71年起於苗栗縣三義鄉經營聯
      達祥商行，且參以本件強制執行事件卷宗所附相片，系爭
      建物外牆上仍留有「聯達祥生鮮冷凍肉品」之商號名稱，
      是原告主張其於87年前於系爭建物所在位置經營聯達祥商
      行等語，應為真實。原告復提出林敬恩與徐孝忠之92年8
      月5 日不動產買賣契約書（卷第52頁），主張林敬恩向原
      拍定人徐孝忠購得系爭土地及其上之建物後，於同一地點
      經營聯誠生鮮商行，其遂將系爭動產無償提供予林敬恩使
      用等語，核與被告所提之聯誠生鮮商行營利事業登記證（
      卷第60頁）所載：負責人林敬恩、設立日期92年10月30日
      、營業所在地苗栗縣三義鄉○○村○○鄰○○路50之4 號（
      即系爭建物門牌號碼）等情相符。而林敬恩為原告之子，
      則原告將系爭動產無償提供其使用，亦符人之常情。是綜
      合上情，系爭動產即冷凍庫4 套應為原告於經營聯達祥商
      行時所購置之設備無疑，故其主張系爭動產為其所有，應
      堪採信。
（三）被告雖辯稱：系爭動產為大型冷凍庫，定著於系爭建物上
      ，已附合於債務人林敬恩所有之系爭土地建物等不動產，
      依民法第811 條規定，由林敬恩取得系爭動產之所有權云
      云。按民法第811 條規定動產因附合而為不動產之重要成
      分者，不動產所有權人，取得動產所有權；而所謂為不動
      產之重要成分，係指兩物結合後，非經毀損或變更其物之
      性質，不能分離，此種結合具有固定性、繼續性，而未成
      為另一獨立之定著物而言（最高法院84年度台上字第2625
      號、87年度台上字第722 號判決意旨參照）。本件系爭動
      產雖係以水泥固定於系爭建物內，然並非不能藉由水電或
      土木技術而加以移除，並未達需毀損或變更性質而不能分
      離之地步，顯未成為不動產之重要成分；是其上開辯解，
      容有未洽。另租賃為債權行為，出租人非以租賃物之所有
      權人為限，被告以林敬恩出租系爭動產予第三人穩順商行
      而推論系爭動產為林敬恩所有云云，亦無足取。
三、綜上所述，原告為附表編號1 至4 所示動產之所有權人，其
    依強制執行法第15條規定提起本件訴訟，請求撤銷本院96年
    度執字第12574 號強制執行程序中，就系爭動產所為之強制
    執行程序，為有理由，應予准許。至附表編號5 、6 所示動
    產部分，業經被告撤回強制執行程序，是原告此部分之主張
    即無理由，應予駁回。
四、本件事證已臻明確，兩造其餘攻擊防禦方法及舉證，經核均
    與判決之結果無影響，爰無庸逐一論述，併予敘明。
五、據上論結，原告之訴為有一部有理由，一部無理由，依民事
    訴訟法第79條，判決如主文。
中    華    民    國    97    年    11    月    21    日
                  民事庭法  官  黃怡玲
以上正本係照原本作成。
如對本判決上訴，須於判決送達後20日內向本院提出上訴狀。
                        書記官  葉  政
中    華    民    國    97    年    11    月    21    日
附表
┌──┬───────┬──┬──┬──────┬─────────────┐
│編號│   物品名稱   │單位│數量│物品所在地  │         備考             │
├──┼───────┼──┼──┼──────┼─────────────┤
│ 1  │    冷凍庫    │ 套 │ 1  │苗栗縣三義鄉│長634cm*寬267cm*高257cm   │
│    │              │    │    │八股路50-4號│                          │
├──┼───────┼──┼──┼──────┼─────────────┤
│ 2  │    冷凍庫    │ 套 │ 1  │    同上    │長879cm*寬635cm*高378cm   │
├──┼───────┼──┼──┼──────┼─────────────┤
│ 3  │    冷凍庫    │ 套 │ 1  │    同上    │長1765cm* 寬833cm*高498cm │
├──┼───────┼──┼──┼──────┼─────────────┤
│ 4  │    冷凍庫    │ 套 │ 1  │    同上    │長1328cm* 寬816cm*高498cm │
├──┼───────┼──┼──┼──────┼─────────────┤
│ 5  │金屬水塔含馬達│ 組 │ 5  │    同上    │                          │
├──┼───────┼──┼──┼──────┼─────────────┤
│ 6  │   冷卻水塔   │ 個 │ 3  │    同上    │                          │
└──┴───────┴──┴──┴──────┴─────────────┘


司法院資訊處製作；財團法人民間司法改革基金會備份。
